【裁判字號】    95,上訴,2617
【裁判日期】    950825
【裁判案由】    毒品危害防制條例
【裁判全文】
臺灣高等法院刑事判決                95年度上訴字第2617號
  上  訴  人  臺灣板橋地方法院檢察署檢察官
  被      告  甲○○
                      號
上列上訴人因被告違反毒品危害防制條例案件，不服臺灣板橋地
方法院95年度訴字第1156號，中華民國 95年5月30日第一審判決
（起訴案號：臺灣板橋地方法院檢察署95年度毒偵字第1034號、
1056號﹔移送併辦案號：臺灣板橋地方法院檢察署95年度毒偵字
第2506號、3369號），提起上訴，本院判決如下：
    主  文
原判決撤銷。
甲○○連續施用第一級毒品，累犯，處有期徒刑壹年壹月，扣案
之第一級毒品海洛因淨重壹點柒陸公克沒收銷毀之，扣案之包裝
紙肆張（重零點捌肆公克）、注射針筒壹支、止血帶壹條及分裝
勺壹支均沒收。
    事  實
一、甲○○前於民國（下同）91年間因施用毒品案件，經臺灣板
    橋地方法院裁定送觀察、勒戒後，認無繼續施用毒品之傾向
    ，於執行完畢後釋放，並經臺灣板橋地方法院檢察署檢察官
    以91年度毒偵字第3707號為不起訴處分確定。另於91年間因
    違反著作權法案件，經臺灣臺北地方法院判處有期徒刑 6月
    確定；復於92年間因施用第一級及第二級毒品案件，經臺灣
    板橋地方法院分別判處有期徒刑6月、5月確定，上開確定判
    決嗣經定應執行有期徒刑1年3月確定，甫於 94年9月11日縮
    刑期滿執行完畢。
二、詎甲○○猶不知悔改，於上開觀察、勒戒執行完畢後 5年內
    ，復基於施用第一級毒品海洛因之概括犯意，自94年12月中
    旬某日起至 95年4月27日間，在其位於臺北縣板橋市○○○
    街80巷6弄21之4號住處內，以將海洛因加水稀釋後置入注射
    針筒內施打手臂靜脈之方式，先後多次施用第一級毒品海洛
    因（平均每1、2日各施用1次）。嗣經警先後於：（一） 95
    年1月17日10時35分許，在臺北縣板橋市○○○街80巷6弄21
    號前查獲，並扣得第一級毒品海洛因1包（淨重0. 05公克，
    包裝重0.19公克）；（二） 95年1月19日12時25分許，在臺
    北縣板橋市○○○街1號前查獲，並扣得第一級毒品海洛因1
    包（淨重0.1公克，包裝重0.19公克）；（三）95年3月27日
    15時30分許，在上址住處查獲，並扣得第一級毒品海洛因 1
    包（淨重0.99公克，包裝重0.24公克）及甲○○所有供施用
    第一級毒品海洛因所用之注射針筒1支、止血帶1條及分裝勺
    1支﹔（四）95年4月27日23時40分許，在臺北縣板橋市○○
    街83號前查獲，並扣得第一級毒品海洛因 1包（淨重0.62公
    克，包裝重0.22公克）。上開 4次為警查獲後，並經警採集
    甲○○尿液送請檢驗結果，發現均呈鴉片類藥物之陽性反應
    ，始查悉上情。
四、案經臺北市政府警察局萬華分局報請臺灣板橋地方法院檢察
    署檢察官偵查起訴，暨臺灣板橋地方法院檢察署檢察官移送
    原審法院及本院併案審理。
    理  由
一、上揭犯罪事實，業據被告甲○○於警詢及偵審時坦承不諱，
    並有經警先後於上揭時地查獲被告所有供施用之上開毒品海
    洛因四包、注射針筒、止血帶及分裝杓等物扣案可參，而被
    告先後於上揭時地為警查獲後，經警採集其尿液分別送請台
    灣檢驗科技股份有限公司檢驗結果，均發現呈鴉片類藥物之
    陽性反應，有台灣檢驗科技股份有限公司於95年2月13日、2
    月13日、 4月19日及5月9日所出具之濫用藥物尿液檢驗報告
    書 4紙在卷可參。另查扣之海洛因四包，經送法務部調查局
    鑑定結果，確含有海洛因成分（分別淨重0.05公克、0.10公
    克、0.99公克、0.62公克，合計淨重1.76公克），亦有該局
    95 年3月3日調科壹字第060011270號、95年5月1日調科壹字
    第 060011675號、95年5月16日調科壹字第060011710號及95
    年 5月29日調科壹字第060011833號鑑定通知書4紙在卷可參
    ，是被告上揭自白堪認與事實相符，事證明確，被告犯行，
    應堪認定。
二、查被告於91年間因施用毒品案件，經台灣板橋地方法院裁定
    送觀察、勒戒後，認無繼續施用毒品之傾向，於執行完畢後
    釋放，並經臺灣板橋地方法院檢察署檢察官以91年度毒偵字
    第3707號為不起訴處分確定等情，業據被告供認在卷，並有
    本院被告全國前案紀錄表附卷可參，被告因施用毒品而於觀
    察、勒戒執行完畢後五年以內，再犯本件施用毒品之犯行，
    核被告所為，係犯毒品危害條例第 10條第1項之施用第一級
    毒品罪﹔至被告為施用第一級毒品海洛因而持有該第一級毒
    品海洛因，其持有毒品之行為應為施用毒品之當然結果，不
    另論罪﹔而查被告行為後，刑法第56條連續犯之規定，業於
    94年1月7日修正公布刪除，並於95年7月1日施行，本件被告
    基於概括犯意，以相似之手段，在緊接之時間，先後數次觸
    犯構成要件相同之施用第一級毒品罪，依修正前刑法第56條
    之規定，本應依連續犯之規定論以一連續施用第一級毒品罪
    ，惟因行為後新法業已刪除連續犯之規定，此刪除雖非犯罪
    構成要件之變更，但顯已影響行為人刑罰之法律效果，自屬
    法律有變更，依刑法第2條第1項規定，比較新、舊法結果，
    仍應適用較有利於被告之行為時法即舊法，論以連續犯之一
    連續施用第一級毒品罪（參照最高法院 95年第8次刑事庭會
    議決議）。至公訴人雖僅就被告自94年12月間某時起至95年
    1 月19日止之施用第一級毒品犯行提起公訴，惟被告其餘上
    揭施用第一級毒品犯行因與起訴之施用第一級毒品犯行具有
    修正前刑法第56條連續犯之裁判上一罪之關係，並經檢察官
    移送併案審理，為起訴效力所及，自應併予審理﹔又被告甲
    ○○前於91年間因違反著作權法案件，經臺灣臺北地方法院
    判處有期徒刑6月確定；復於 92年間因施用第一級、第二級
    毒品案件，經臺灣板橋地方法院分別判處有期徒刑6月、5月
    確定，上開確定判決嗣定應執行有期徒刑1年3月確定，於94
    年 9月11日縮刑期滿執行完畢，有本院被告前案紀錄表乙紙
    在卷可稽，被告於五年內再故意犯本件有期徒刑以上之罪，
    不論依修正前之刑法第47條，或修正後之刑法第 47條第1項
    之規定，均構成累犯，對被告而言並無有利或不利之情形，
    自不生新舊法比較之問題，並依適用法律不宜割裂原則，自
    同應適用修正前刑法第47條累犯之規定，並遞加重其刑。原
    審以被告上述犯行事證明確，予以論罪科刑，固非無見，惟
    查被告於 95年3月27日為警查獲後，復仍續行施用第一級毒
    品至 95年4月27日，而此部分被告施用第一級毒品犯行，與
    公訴人起訴被告施用第一級毒品之犯罪事實間，具有修正前
    連續犯之裁判上一罪關係，原審就此疏未併予審理，尚有未
    洽，另包裝海洛因之包裝紙肆張（重0.84公克），非屬毒品
    海洛因，係被告所有供包裝施用之海洛因所用之物，為供本
    件犯罪所用之物，應依刑法第38條第1項第2款規定沒收，原
    審殊未就該包裝紙併予宣告沒收之，亦有未洽，至被告行為
    後，法律有變更者，依修正前刑法第2條第1項之規定，以適
    用裁判時法為原則，如行為時法有利於行為人，則例外適用
    行為時法﹔依修正後刑法第2條第1項規定，以適用行為時法
    為原則，惟如裁判時法有利於行為人，則例外的適用裁判時
    法。以往實務見解，認原判決未及比較適用新舊法時，上訴
    後，雖比較結果以舊法有利於行為人，而原判決別無其他撤
    銷事由，仍應由本院以此為由撤銷改判。惟修正後之規定係
    以適用行為時法為原則，因此原判決雖未及此比較適用，然
    上訴本院後，經比較新舊法，行為後之法律並非較有利於行
    為人，仍應適用行為時法，則原判決適用行為時法即無不當
    ，自不構成撤銷之事由，本件被告所犯上開之罪，經比較新
    舊法結果，均應適用舊法之連續犯及累犯規定，此均與原判
    決適用之法律相同，就此部分自不構成撤銷之事由，附此敘
    明。本件檢察官上訴意旨以原審疏未併予審理被告迄至95
    年4月27日施用第一級毒品犯行係屬不當，非無理由，則原
    判決既有可議之處，自應由本院予以撤銷改判，爰審酌被告
    之素行、犯罪之動機、目的、手段、次數，迭因施用毒品觸
    法，經警查獲仍未能戒絕毒癮，其因而所致生之危害及犯罪
    後之態度等一切情狀，量處有期徒刑1年1月。扣案之海洛因
    淨重計重1.76公克，係查獲之毒品，不問屬於犯人與否，應
    依毒品危害防制條例第18條第1項前段沒收銷燬之﹔另包裝
    紙四張（計重0.84公克）、注射針筒1支、止血帶1條及分裝
    勺1支等物，係被告所有供施用海洛因所用之物，為供本件
    犯罪所用之物，應依刑法第38條第1項第2款規定沒收之。
據上論斷，應依刑事訴訟法第369條第1項前段、第364條、第299
條第1項前段，毒品危害防制條例第10條第1項、第18條第1項前
段，刑法第11條前段、修正前刑法第56條、第47條、刑法第2條
第1項、第38條第1項第2款，判決如主文。
本案經檢察官吳慧蘭到庭執行職務。
中    華    民    國    95    年    8     月    25    日
                  刑事第五庭    審判長法  官  張傳栗
                                      法  官  吳啟民
                                      法  官  陳世宗
以上正本證明與原本無異。
如不服本判決，應於收受送達後十日內向本院提出上訴書狀，其
未敘述上訴之理由者並得於提起上訴後十日內向本院補提理由書
（均須按他造當事人之人數附繕本）。
                                      書記官  何子傑
中    華    民    國    95    年    8     月    25    日
附錄：本案論罪科刑法條全文
毒品危害防制條例第10條
施用第一級毒品者，處6 月以上5 年以下有期徒刑。


司法院資訊處製作；財團法人民間司法改革基金會備份。
